臺灣高等法院臺中分院交通事件裁定　　100年度交抗字第934號
抗　告　人
即受處分人　王朝祿
上列抗告人即受處分人因違反道路交通管理處罰條例聲明異議事
件，不服臺灣臺中地方法院中華民國100年10月11日所為裁定（
100年度交聲字第2735號），提起抗告，本院裁定如下：
    主  文
抗告駁回。
    理  由
一、本件經本院審酌結果，認為原審法院所為之裁定，認事用法
    並無不當，應予維持，並引用原審法院之證據及理由（如附
    件）。
二、本件抗告人即受處分人王朝祿（下簡稱抗告人）抗告意旨略
    以：按道路交通管理處罰條例第7條之2第3項規定：對於行
    車速度超過規定之最高速限或低於規定之最低速限之違規行
    為，採用固定或非固定式科學儀器取得證據資料證明者，於
    一般道路須至少於100公尺，於高速公路、快速道路須至少
    300公尺前，明顯標示之。本件抗告人係自20米寬之景賢路
    轉入子路行駛，非持續直行於子路，而該景賢路上並無
    豎立「前有測速照相」之警告標誌以為告示，故公路主管機
    關之置警示標誌措施確有瑕疵。次按行政罰法第7條第1項規
    定：「違反行政法上義務之行為非出於故意或過失者，不予
    處罰。」是公務人員在作成裁罰性之行政處分時，須實質認
    定行為人是否具備故意或過失，公路主管機關所設置警告標
    誌之位置既有未盡完善之處，實不能歸責於抗告人，而原裁
    定所援引本院96年度交抗字第916號裁定意旨當失所附麗，
    不宜引用，惟原審裁定卻遽為引述，實難令人甘服，爰依法
    提起抗告等語。
三、按汽車駕駛人，行車速度超過規定之最高時速，或低於規定
    之最低時速，除有第43條第1項第2款情形外，處新臺幣（下
    同）1,200元以上2,400元以下罰鍰；汽車駕駛人有同條例第
    40條情形者，除依原條例處罰鍰外，並記違規點數1點，道
    路交通管理處罰條例第40條、第63條第1項第1款分別定有明
    文。又行車速度，依速限標誌或標線之規定，無速限標誌或
    標線者，行車時速不得超過50公里，道路交通安全規則第93
    條第1項第1款亦明定之。
四、經查：
  (一)本件抗告人於民國100年8月4日上午6時36分許，駕駛車牌號
    碼1125-LJ號自小客車，行經速限時速50公里之臺中市○○
    路460-1號前處時，經臺中市政府警察局設置之雷達測速儀
    測得行車速度為時速62公里，超速12公里之違規事實，為抗
    告人所不爭執，並有臺中市政府警察局舉發違反道路交通管
    理事件中市警交字第G1H354901號通知單暨檢附之測速照片
    影本、交通部公路總局臺中區○○○○○道路交通管理事件
    中監違字第裁60-G1H354901號裁決書、經濟部標準檢驗局檢
    定合格單號碼：J0GA0000000A、J0GA0000000B之雷達測速儀
    檢定合格正書附卷可稽（參原審卷第8至11頁、第16頁），
    是抗告人之上開違規事實，堪予認定。
  (二)按汽車駕駛人行車速度超過規定之最高速限，經採用固定或
    非固定式科學儀器取得證據資料證明者，於一般道路須至少
    於100公尺前，明顯標示之，道路交通管理處罰條例第7條之
    2第3項定有明文。本件於舉發地點即臺中市○○路460-1號
    前處，其前方約238公尺處（子路上）明顯設有「超速行
    駛照相開罰」之警告標誌及「限速50公里」之限速標誌予以
    告示，且周遭並無任何遮蔽物阻檔用路人之視線，此有該路
    段照片2張在卷可稽（參原審卷第17頁），足徵該警告標誌
    牌及限速標誌確係在上開雷達測速照相系統設置地點前方至
    少100公尺前設立無訛，堪認原舉發單位已滿足道路交通管
    理處罰條例第7條之2第3項所定之告知義務。況上開道路交
    通管理處罰條例第7條之2第3項規定之立法用意，不外表明
    科處違規人行政裁罰之終極目的乃在敦促駕駛人依行車速限
    駕駛，是以科學儀器採證，應由主管機關在明顯處告示，用
    以提醒駕駛人依道路限速行駛，以期在駕駛人避免受罰之心
    理下，達到依行車速限駕駛進而維護行車安全之最大效益，
    並避免超速之駕駛人為規避處罰突然減速而造成危險，非謂
    主管機關一有違反上開規定，駕駛人之超速行駛違規行為即
    應不罰，是主管機關有無在舉發地點100公尺前設置明顯警
    告標示告知駕駛人，與駕駛人之超速違規行為是否應處罰，
    本屬二事，自不得據此解免罰則。再者，標誌、標線、號誌
    之設置、養護及號誌之運轉，由主管機關依其管轄辦理之，
    道路交通標誌標線號誌設置規則第4條定有明文；是本件標
    誌於該路段之設置，乃主管機關對於系爭路段依當地之實際
    路況、行車流量、交通安全之情況，而作禁制、警告、指示
    及遵行時間之標誌措施，此核屬行政機關依其職權所為裁量
    之行政措施或處分範圍，除有重大、明顯瑕疵或其他違法情
    形外，尚非法院所得任意指摘或變更。抗告人如認該交通標
    誌有設置不當或標示不清，亦應依循行政程序提出救濟，或
    向道路主管機關陳述意見，要無任由民眾審查交通標線之設
    置是否得當，自行決定是否遵守之理，亦不能因其主觀上認
    為有何不當之處，遽以執為免責之事由。況道路交通安全規
    則及相關道路交通安全法規，係基於社會大眾用路之安全及
    避免發生事故等目的而訂定，屬社會大眾用路之基本依據，
    駕駛人於駕駛車輛時本即具有遵守相關規定以保障自身及他
    人行之安全之義務，縱該警告標示有抗告人所陳情形，駕駛
    人仍應依速限行駛，不得以此卸責。而本件抗告人係自用小
    客車駕駛人，領有駕駛執照，對上開交通安全規則理當知之
    甚稔；且抗告人既自陳係自景賢路轉入子路而行駛於子
    路上，在距雷達測速儀設置處甚短距離下，竟以時速62公里
    之速度超速駕駛；據此，不無彰顯抗告人罔顧行車安全意圖
    ，甚為明確。抗告人空言指摘公路主管機關之設置警示標誌
    措施確有瑕疵云云，莫不存有於有設立「前有測速照相」告
    示牌處即遵守交通規則、於未有測速照相之處即不予遵循之
    僥倖心態，是抗告人執詞如上之主張，顯為矯飾卸責之詞，
    洵無足採。
五、綜上，本件抗告人確有「限速50公里，經檢定合格儀器測照
    ，時速62公里，超速12公里（未滿20公里）」之違規行為，
    原處分機關依道路交通管理處罰條例第40條、第63條第1項
    第1款及違反道路交通管理事件統一裁罰基準及處理細則所
    訂違反道路交通管理事件統一裁罰基準表規定，裁處罰鍰
    1,600元，並記違規點數1點，核無違誤。原審法院調查後亦
    同此認定，而駁回其異議之聲明，認事用法並無違誤。抗告
    人不思己身超速行駛將肇致自身及其他用路人可能之高度危
    險，反曲解法律規定，濫肆指控取締不當，容非法治社會應
    有之正確觀念，其猶執前詞，徒憑己見，任意指摘原處分及
    原裁定不當，提起本件抗告，為無理由，應予駁回。
六、據上論結，應依道路交通事件處理辦法第25條，刑事訴訟法
    第412條，裁定如主文。
中    華    民    國   100    年    11    月    11    日
              交通法庭  審判長法  官  邱  顯  祥
                              法  官  張  國  忠
                              法  官  王  鏗  普
以上正本證明與原本無異。
不得再抗告。
                              書記官  詹  雅  婷
中    華    民    國   100    年    11    月    14    日
附件
臺灣臺中地方法院交通事件裁定      100年度交聲字第2735號
原處分機關  交通部公路總局臺中區監理所
異  議  人
即受處分人  王朝祿
上列受處分人因違反道路交通管理處罰條例案件，對於交通部公
路總局臺中區監理所於民國100年9月19日所為之裁決（中監違字
第裁60-G1H354901號裁決書）聲明異議，本院裁定如下：
    主    文
異議駁回。
    理    由
一、原處分機關略以：異議人即受處分人王朝祿（下稱受處分人
    ）駕駛車牌號碼1125-LJ號自小客車，於民國（下同）100年
    8 月4 日上午6 時36分許，在臺中市○○路460-1 號前，因
    「限速50公里、經檢定合格儀器測照，時速62公里、超速12
    公里( 未滿20公里) 」之違規，為臺中市政府警察局交通警
    察大隊依違反道路交通管理處罰條例第40條逕行舉發。本所
    於100 年9 月19日以中監違字第裁60-G1H354901號裁決書裁
    處受處分人罰鍰新臺幣（下同）1,600 元，並依第63條記違
    規點數1 點，逾期依裁決書處罰主文規定裁處等語。
二、本件受處分人聲明異議略以：測速儀器設於臺中市○○路46
    0-1 號前處，其前方約238 公尺處（子路上）固設有「超
    速行駛照相開罰」之警告標誌及「限速50公里」之限速標誌
    ，惟因測照地點前有其他交岔路口，並非封閉路段，而受處
    分人係由景賢路與子路交岔路口（測照地點至警告標誌間
    ）左轉子路至測照地點，無法看到上述限速與測速警告標
    誌，依道路交通處罰條例第7 條之2 規定之意旨，測照逕舉
    應屬違法無效，請求撤銷原處分等語。
三、按汽車駕駛人，行車速度，超過規定之最高時速，或低於規
    定之最低時速，除有第43條第1 項第2 款情形外，處1,200
    以上2,400 元以下罰鍰；汽車駕駛人有同條例第40條情形者
    ，除依原條例處罰鍰外，並記違規點數1 點，道路交通管理
    處罰條例第40條款、第63條第1 項第1 款分別定有明文。
四、經查：
（一）受處分人駕駛上開車輛，於100 年8 月4 日上午6 時36分
      許，在臺中市○○路460-1 號前，因「限速50公里、經檢
      定合格儀器測照，時速62公里、超速12公里（未滿20公里
      ）」之違規，遭臺中市政府警察局交通警察大隊掣發中市
      警交字第G1H354901 號舉發違反道路交通管理事件通知單
      ，經受處分人向舉發單位申訴，舉發單位函覆舉發無訛，
      處分機關即於100 年9 月19日以中監違字第裁60-G1H3549
      01號裁決書處罰鍰1,600 元，並記違規點數1點 等情，有
      上揭舉發通知單、違規採證照片及原處分裁決書各1 件附
      卷可參；又本件之雷達測速儀，業經經濟部標準檢驗局核
      發檢定合格單號碼JOGA0000000A，JOGA0000000B之雷達測
      速儀檢定合格證書，有該合格證書影本附卷可稽；受處分
      人對此超速行駛情節亦無異詞，堪認屬實。
（二）按對於汽車駕駛人有行車速度超過規定之最高速限或低於
      規定之最低速限違規行為予以舉發，採用固定或非固定式
      科學儀器取得證據資料證明者，於一般道路須至少於100
      公尺前，於高速公路、快速公路須至少於300 公尺前，明
      顯標示之，道路交通管理處罰條例第7 條之2 第2 項第9
      款、第3 項定有明文。衡其立法用意，不外表明科處違規
      人行政裁罰之終極目的，乃在敦促駕駛人依行車速限駕駛
      ，是以科學儀器採證，應由主管機關在明顯處告示，用以
      提醒駕駛人依道路限速行駛，以期在駕駛人避免受罰之心
      理下，達到依行車速限駕駛進而維護行車安全之最大效益
      ，尚非謂如有違反，駕駛人超速行駛之違規行為即應不罰
      ，其理至明（臺灣高等法院臺中分院96年度交抗字第914
      號裁定意旨參照）。換言之，駕駛人在一般道路、高速公
      路或快速道路依照規定速限行駛之義務，並不因警察機關
      有無在裝設測速儀器前方道路之明顯處豎立明顯標示而有
      差別，駕駛人亦不能僅因其在通過裝有測速儀器之路段前
      ，並未察覺任何明顯之告示牌或警告標誌，即可遽謂其無
      須依限速行駛或得任意超速而免於受罰。又公路主管機關
      考量設置成本及道路觀瞻等因素，本無可能在特定路段之
      各個交岔路口處均豎立「前有測速照相」之警告標誌，故
      倘如受處分人所稱，其係自景賢路轉入子路行駛，而非
      持續直行於子路，因而未能發現前揭警告標誌，亦乃受
      處分人行車路線有別所致，難遽謂公路主管機關之設置警
      示標誌措施有何瑕疵可言。退步以言，縱認公路主管機關
      所設置警告標誌之位置未盡完善，依前揭說明，受處分人
      仍不能僅因其在通過裝有測速儀器之路段前，並未察覺任
      何明顯之告示牌或警告標誌，即可遽謂其並無超速而免於
      受罰。
五、綜上所述，本件受處分人既有於上揭時、地，駕車而超速行
    駛之違規行為事實，則原處分機關依前揭道路交通管理處罰
    條例第40條、第63條第1 項第1 款之規定，裁處1,600 元罰
    鍰，並記違規點數1 點，均無違誤，本件受處分人之聲明異
    議為無理由，應予駁回。
據上論斷，應依道路交通管理處罰條例第87條第2 項，道路交通
案件處理辦法第19條，裁定如主文。
中    華    民    國   100    年    10    月    11    日
                  交通法庭  法  官  林秉暉
以上正本證明與原本無異。
如不服本裁定，應於收受送達後5日內向本院提出抗告狀。（應
附繕本）
中    華    民    國   100    年    10    月    11    日
                            書記官  紀俊源